臺灣高等法院臺南分院刑事判決
上　訴　人　臺灣臺南地方法院檢察署檢察官
上　訴　人
即　被　告　乙 ○ ○
選任辯護人　黃 慕 容　律師
上列上訴人因被告殺人未遂案件，不服臺灣臺南地方法院93年度
訴字第633號中華民國94年1月26日第一審判決（起訴案號：臺灣
臺南地方法院檢察署 92年度偵字第13034號及93年度偵字第1985
號），提起上訴，本院判決如下：
    主  文
原判決撤銷。
乙○○殺人未遂，處有期徒刑伍年，扣案之小武士刀壹把沒收。
    事  實
一、乙○○與丁○○係鄰居關係，二人平日時因垃圾堆置、停車
    阻道等問題互生爭吵而宿有嫌隙，乙○○又因罹有僵直性脊
    椎關節炎宿疾致身形佝僂，心生自卑，易因細故即疑人看輕
    自己，而心生不滿。民國92年11月30日下午 3時許，因乙○○之姊吳碧蓮停車地點擋住丁○○開車之出路，丁○○遂在
    乙○○台南市○○街○段510巷1弄5號住處門前破口大罵致引
    發雙方口角，詎乙○○心生不滿，竟頓萌殺人之犯意，返回
    住處至二樓房間床頭櫃內底層取出預藏在該處之小武士刀一
    把（刀刃長23公分、刀柄長13公分、單刃開鋒，非屬槍砲彈
    藥刀械管制條例之列管刀械），隨即持刀走到台南市○○街
    ○段510巷1弄1號前，以該把小武士刀敲打丁○○之車窗玻璃
    ，丁○○不以為意下車查看，乙○○明知持上開利刀刃刺殺
    人之腹部要害，會有致人於死之結果，仍基於殺人之犯意，
    竟趁隙以該把小武士刀朝丁○○ (身穿著內衣、休聞服及棉
    厚外套各一件）之左腹部猛然刺入（手平握刀子、刀刃向下
    、刀背向上），並加力下壓深入，丁○○驚覺見狀乃握住刀
    柄使力推出刀械，並持續握住乙○○持刀之手彼此搶奪該把
    小武士刀，隨後吳碧蓮亦到場勸阻，試圖取下二人手上所握
    之刀械，嗣經友人林國彥聞聲上前將二人手握之小武士刀奪
    下後，始查覺丁○○已大量出血，並致腹部穿刺傷（長約十
    公分，起訴書誤載為深約十公分）併小腸、大腸、胃共三處
    破裂及小腸膨出，經救護車據報送醫急救，始倖免於難。乙○○於事發後未久，即由鄰人搭載外出，打算向警方自首，
    但在路途中，已有據報前來之警員林奉杰、彭敏雄到場處理
    ，並已查明嫌犯為乙○○。稍後，乙○○即於同日下午3時
    25分許自行至台南市警察局第三分局安南派出所向警方投案
    ，並扣得乙○○所有供作案用之小武士刀一把。
二、案經台南市警察局第三分局報請臺灣台南地方法院檢察署檢
    察官偵查起訴。
    理  由
壹、關於證據能力方面
  一、被告之辯護人雖以：被害人丁○○所提出之案發當日手機
      門號0000000000號之通聯紀錄，未經法院調查，不具證據
      能力云云。惟按刑事訴訟法第159條之4對於具有高度特別
      可信之文書，在兼具公示性、例行性或機械性、良心性及
      制裁等原則下，雖屬傳聞證據，應例外容許作為證據使用
      。查上開手機之通聯紀錄，係屬業務上有依手機通話之電
      子顯示所製作之紀錄文書，應為具機械性而有高度特別可
      信之文書，自得例外容許作為證據而具證據能力。
  二、又按被告以外之人於審判外之陳述，雖為傳聞證據，然經
      當事人於審判程序同意作為證據，法院審酌該言詞陳述或
      書面陳述作成時之情況，認為適當者，亦得為證據。當事
      人、代理人或辯護人於法院調查證據時，知有第159條第1
      項不得為證據之情形，而未於言詞辯論終結前聲明異議者
      ，視為有前項之同意，刑事訴訟法第159條之1 第1項、第
      159條之2分別定有明文。查證人李龍志、陳基佑、吳松柏
      、吳碧蓮、林國彥及被害人丁○○於警、偵訊中之供述，
      雖均係審判外之陳述，但被告於本院準備程序期日，就上
      開供證均未爭執其證據能力（本院卷第40頁），揆之上開
      規定，自得為證據，併予敘明。
貳、認定犯罪事實所憑之證據及理由
  一、訊據上訴人即被告乙○○固坦白承認：於上揭時、地，持
      小武士刀刺傷被害人丁○○之事實，惟矢口否認有殺人之
      犯意，辯稱：其本來只想嚇唬被害人，因被害人一下車就
      衝過來，致刀子刺入衝過來之被害人，其並無致被害人死
      亡之犯意，且案發後其即至警局自首云云。
  二、經查被告乙○○與被害人丁○○係鄰居關係，於上開時、
      地，因停車問題發生爭執，被告乃持刀刺傷被害人丁○○
      之事實，業據被告於警詢及偵審中均供承不諱，核與證人
      即被害人丁○○於警、偵訊、原審及本院審理時到庭陳證
      之情節相符。又查，被害人丁○○遭被告持刀刺傷後，被
      害人並握住被告持刀之手彼此搶奪該把小武士刀，並經林
      國彥上前出聲阻止始奪下刀械等情，並經證人吳碧蓮、林
      國彥於檢察官偵訊時到庭供證明確（偵查卷第173至176頁
      ）。而被害人丁○○因而受有腹部穿刺傷（長約10公分，
      起訴書誤載為深約10公分）併小腸、大腸、胃共三處破裂
      及小腸膨出等傷勢，且有奇美醫學中心診斷證明書一紙及
      該醫院92年12月24日（92）奇醫字第5835號函檢送之奇美
      醫院法院專用病情摘要及病歷資料等在卷可憑（偵查卷第
      37至162頁）。再查，被告當天是持一把其預藏在住處二
      樓房間床頭櫃內底層之小武士刀刺戳被害人乙節，亦據被
      告於原審審理時供述在卷，並有扣案之小武士刀一把可資
      佐證。依上開補強證據，足資擔保被告前述自白之真實性
      ，應足認被告該部分之自白，與事實相符，堪信該部分為
      屬實。
  三、雖被告乙○○雖矢口否認有殺人之故意，並以前詞置辯，
      是本院所應審認者為：(一)被告是否有殺人之故意？(二)被告
      是否符合自首之要件？經查：
    (一)按刑法上殺人未遂罪與傷害罪之區別，應視加害人有無殺
      意以為斷，被害人所受傷害程度，雖不能據以認定有無殺
      意之唯一標準，但加害人下手情形如何，於審究犯意方面
      ，仍不失為重要參考資料；又按上訴人用刀殺傷被害人之
      身體五處，既經驗明其右側腹部刺創寬2．5公分，深至腹
      腔內，右肩胛刺創寬 3公分，創底向下前方經胸腔後，再
      刺破橫隔膜至腹腔內，深約21公分，左肋膜左肺下端脾臟
      、肝臟 (左葉）及大、小腸可能已被刺破，致使大量出血
      ，填書在卷，雖殺人與傷害人致死之區別不以兇器及傷痕
      之多少為絕對標準，然就上述之傷情觀之，則上訴人持刀
      殺人時下手之重可知，刀能殺人不能謂無預見，下手之重
      更難謂無殺人之決心（最高法院92年度台上字第2520號判
      決意旨及44年台上字第373號判例意旨分別參照）。
    (二)被告於原審審理時已稱：「（問：你和丁○○何關係？）
      鄰居」、「（問：多久的鄰居？）十四、五年」、「（問
      ：平常和丁○○相處情形如何？）平常比較沒有來往，但
      案發前曾經因我媽媽倒垃圾、餵流浪狗等問題和丁○○或
      他太太吵架，而且我們那邊有好幾個人有和他吵過架，被
      害人平常和鄰居都相處不來，因他氣量比較狹窄，有時朋
      友要來找我，將車子停在他家牆邊，他就出來罵人，導致
      我對朋友很不好意思」、「（問：被害人平常會否罵你或
      嘲笑你？）他平常就會嘲笑我，因為我本身因僵直性脊椎
      關節炎，導致我嚴重駝背，脖子無法抬起，被害人會笑我
      駝背，說我走路像殭屍一樣，也像猴子，而且是在我從家
      門走出來，在路上走的時候，有時候會在眾人面前笑我。
      因為我自己知道有這種情形，也不敢回嘴」、「（問：你
      為何會持刀刺被害人？）因為我姐姐開車回來，她的車停
      被害人家外面的巷口，正常情形，應該可以讓其他車輛出
      入，被害人就過來我家門口罵三字經，我就走出來，問被
      害人現在在罵什麼，我說車子擋到你們，過來講就好了，
      不用這樣罵人，被害人就說不然你要怎樣，你也對我沒有
      辦法，並說他就是不搬家，看要怎樣，我聽了之後就進去
      拿刀」、「（問：你刀子從哪裡拿出來？）從我住屋二樓
      房間床頭櫃最底層棉被上」（原審卷93年12月28日審判筆
      錄第30頁至第32頁），雖被害人丁○○不否認因垃圾及停
      車問題，與被告乙○○平日即有爭執，但否認有嘲笑被告
      乙○○駝背乙節，被告對該部分亦未能舉證以實其說，惟
      審之被告因罹有僵直性脊椎關節炎宿疾致身形佝僂，心生
      自卑，即可能因被害人無意言語，疑遭人看輕自己，而誤
      解其意，致心生不滿。且參核被告在檢察官偵訊時亦供承
      因常遭被害人嘲笑及辱罵而傷其自尊，當天復因其姐停車
      問題致其又遭被害人辱罵，其才持刀刺被害人（偵查卷第
      25頁反面至第26頁反面），準此，姑不論被害人丁○○嘲
      笑被告乙節是否屬實，已知被告平日即已因垃圾及停車問
      題與被害人宿有嫌隙，且在被告之心理中又自認時遭公然
      羞辱而一直懷恨在心，應無疑義。又參以，作案用之小武
      士刀係被告於十幾年前在不知名夜市所購入，亦經其供述
      在卷（警卷第 3頁反面），而該把小武士刀經送台南市警
      察局鑑定結果雖不符合槍砲彈藥刀械管制條例列管之刀械
      要件，惟該把刀械刀刃長23公刀、刀柄長13公分，單刃開
      鋒乙節，則有台南市警察局92年12月16日南市警保民字第
      092107540 號函及刀械鑑驗小組工作紀錄表、刀械長度尺
      碼表、刀械實體相片等資料在卷可考（偵查卷第163至166
      頁），是被告該把小武士刀既已購入十幾年，且平日係藏
      放在床頭櫃內底層，衡情該小武士刀應髒鏽異常，然觀之
      扣案小武士刀依附於卷內之刀械實體相片所示，仍光可鑑
      人，顯見平日整理有加，參以案發當日被告遭辱罵後並非
      隨手取物攻擊，而是返家並特地自二樓房間床頭櫃內最底
      層取出該把藏放之小武士刀犯案，足見被告購入該把小武
      士刀時即有預謀行兇伺機報復之意，已至為明顯。
    (三)又依上開診斷證明書、病情摘要所載內容及病歷資料傷口
      相片所示：被害人所受之刀傷係腹部穿刺傷（外觀一個洞
      長約十公分）併小腸、大腸、胃共三處破裂及小腸膨出，
      而觀之該把小武士刀刀刃寬僅約 3公分左右，有前開刀械
      長度尺碼表可資比對（偵查卷第18頁），且被告亦自承平
      握刀子，刀刃向下、刀背向上（原審卷第111頁），而被
      告持以刺入被害人腹部後竟會造成長達10公分之大缺口，
      顯見被告在刺入被害人肚腹後有再加力下壓，始會形成切
      口加大並致小腸外露跑出之現象無疑，此亦核與被害人所
      證述：被告只刺我一刀，但第一刀進去後，他有再用力以
      雙手將刀子使力再刺進去之被害情節相符 (原審卷第102
      頁）。再由被害人雖僅受有一處腹部穿刺傷卻會同時造成
      小腸、大腸、胃共三處破裂之情形來判斷，堪認被告持刀
      刺入被害人腹部後除有加力下壓並有再予深入之力道甚明
      。
    (四)再參以，被告因身形佝僂有輕度肢障，且體重不到55公斤
      身長不及155公分，另被害人丁○○之身高則有175公分體
      重則近89公斤，業經二人於原審法院審判庭供述明確（原
      審卷第102、114頁），並有被告之身心障礙手冊影本在卷
      可憑（原審卷第35頁），以二人如此身形差異極大之條件
      予以衡之，被害人丁○○若已察覺被告持有小武士刀並已
      有防備之情形下，被告要對之攻擊顯非易事。並參以，案
      發當時係冬天，被害人當時係身著三件厚衣服，分為內衣
      、休聞服及鋪棉之厚夾克各一件（原審卷第87、102頁）
      ，有扣案之血衣一件可憑，刺入並不容易，而該血衣經原
      審法院當庭勘驗結果，該刀孔係位於左腹部口袋附近（原
      審卷第140頁)，是該把小武士刀既能一次就刺穿被害人所
      著之厚外套並穿透內著衣物深深刺入左上腹壁，同時致腹
      腔內之小腸、大腸、胃均受穿刺破，顯見被告係趁被害人
      丁○○下車不注意之際，趁隙以該把小武士刀朝其左腹部
      猛然刺入，並加力下壓深入，始會造成前開傷勢，應無疑
      問。從而證人即被害人丁○○於原審審理時到庭所陳證：
      「我一下車，他趁我不備，就拉住我的衣服，朝我的腹部
      刺下去，我被刀子刺進去後，才和被告開始搶奪刀子」、
      「那時候是冬天，我穿了三件衣服，衣服都很厚，被告是
      先刺進我的腹部後，再二手握住刀柄，往我的腹部用力刺
      下去」（原審卷第87頁）之情節，應屬信而有徵，堪予採
      信。
    (五)復參以，被害人遭被告持刀刺傷後，被害人並握住被告持
      刀之手彼此搶奪該把小武士刀，嗣經證人林國彥上前出聲
      阻止始奪下刀械等情，並經證人吳碧蓮、林國彥於檢察官
      偵訊時到庭陳證甚明（偵查卷第173、176頁），且有奇美
      醫學中心診斷證明書一紙可稽。而由被害人丁○○遭被告
      持小武士刀傷及之部位為左腹部，且在內著衣物及外有厚
      夾克保護之情形下，仍遭被告持刀深深刺入致小腸、大腸
      、胃共三處同時破裂，並形成長達10公分之大缺口致小腸
      膨出外露，顯見被告係以極大之力量將刀刃刺入被害人，
      絕非僅係以嚇唬之心態所施虛晃刀械之力道所能致之，益
      徵被告其殺意之堅，揮刀下手時施力甚猛，至為明灼。
    (六)況腹部乃人體脆弱部位之生命要害，如以利器猛力攻擊，
      當有致死之虞，此為一般人所週知，亦應為被告所明知，
      依被告持刀直直刺戳被害人腹部深入之程度，致使被害人
      腹腔內臟器均刀創大量出血，其腹部穿刺傷（外觀一個洞
      長約10公分）併小腸、大腸、胃共三處破裂及小腸膨出，
      且參以被告早有預謀報復被害人等情以觀，在在足見其殺
      意至堅，被告確有致人於死之犯意，應無疑義。
    (七)被告雖一再辯稱無殺人之故意云云。惟按殺人罪與傷害罪
      之區別，以行為人在下手加害時有無死亡之預見為斷。查
      扣案之刀械刀刃長23公刀、刀柄長13公分，單刃開鋒乙節
      ，則有台南市警察局92年12月16日南市警保民字第092107
      540號函及刀械鑑驗小組工作紀錄表、刀械長度尺碼表、
      刀械實體相片等資料在卷可考（偵查卷第163至166頁），
      可見上開刀械係屬銳利無比之長刀刃，若朝人體刺入，人
      體若被刺中，人體要害重要器官或血管或大動脈隨時有被
      砍斷致命之危險，此並為被告所明知並能預見，且該刀械
      並有刀柄，方便持握施力，並計刀柄及刀刃長30公分以上
      ，被告在與被害人近身刺入，隨時可能刺及人體要害，且
      所致之傷口必不輕，亦為被告所能預見，竟仍以該銳利之
      刀械砍向被害人丁○○身體腹部要害刺入。此外，復參互
      以上被告當時下手之重及被害人之傷勢等各情，益徵被告
      有殺人之故意，亦可認定。
    (八)綜參各開證據之調查結果，並參酌各項情況證據以觀，被
      告乙○○上開殺人未遂之犯意及行為，已甚明灼，其所辯
      係屬飾卸之詞，不足採信。
  四、至被告之辯護人雖又以：被告係因受被害人丁○○之辱
      ，而基於義憤而殺人云云。惟按刑法第273條第1項之義憤
      殺人罪，其所謂「義憤」乃謂基於道義、公義之理由而生
      憤慨，在客觀上須因被害人之不義行為足以引起公眾憤慨
      ，依一般通常觀念又確屬使人無可容忍者，始可謂為「義
      憤」（94年度台上字第1391號判決意旨參照）。查被害人
      丁○○縱有因停車問題而出言辱被告，亦係基於私人間
      之人身攻擊，難謂與在客觀上因被害人之不義行為足以引
      起公眾憤慨之「義憤」要件相合，是辯護人執此抗辯，於
      法自有未合，並非可取。
  五、被告應不符合自首之要件
    (一)按自首以對於未發覺之罪投案而受裁判為要件，如案已發
      覺，則被告縱有投案陳述自己犯罪之事實，亦祇可謂為自
      白，不能認為自首（最高法院26年上字第484號判例參照)
      。
    (二)查被告係於案發當日下午 3時25分許始自行至台南市警察
      局第三分局安南派出所向警方自首殺傷人，惟證人即台南
      市警察局第三分局安南派出所警員林奉杰於原審審理時已
      證稱：「（問：有無收到勤務中心通報去處理民眾糾紛事
      件？）有，三點左右」、「（問：地點？）台南市○○區
      ○○街2段510巷1弄，那時候通報附近有糾紛」、「（問
      ：你前往現場查看情形？）我與彭敏雄到達現場時，丁○○已經躺在擔架上急救，由消防局同仁在執行急救，我問
      丁○○發生何事，他那時意識很清醒，躺在擔架上告訴我
      他被他的鄰居乙○○殺傷。我們就前往乙○○家中詢問乙○○人在何處，他的家人說他被朋友載出去，要去派出所
      ，當時我請他家人拿出戶口名簿，我要抄乙○○的年籍資
      料，抄完後，我就以無線電通知派出所值班同仁王生發，
      說有沒有一個百姓乙○○在派出所，他說還沒有到，我告
      訴他等一下乙○○會到派出所，請同仁留置，並注意安全
      」、「（問：你回到派出所有無看到乙○○？）有」等語
      明確（原審卷第128頁至第129頁），核與證人即安南派出
      所警員王生發於原審審理時到庭陳證：「（問：臺南市警
      察局第三分局勤務指揮中心受理各類案件紀錄表，這件報
      案紀錄，是否勤務中心所通報？）是」、「（問：處理情
      形是否勤務中心通知你派員前往現場？）有同時以電話通
      知我並以無線電通知線上巡邏林奉杰前往現場」、「（問
      ：林奉杰到達現場時，是否有以無線電通報你現場情形？
      ）有。他以無線電通知我現場有人被殺害，待會會有人去
      自首，請我將該人留置」、「（問：是否被告到派出所前
      ，林奉杰即已先以無線電通報現場有發生殺人事件？）是
      」等語（原審卷第137至第138頁）之情節相符，參以卷附
      之員警工作紀錄簿（偵查卷第200頁）其中值班項目之記
      事欄內亦記載：「市民乙○○於11月30日15時25分到所自
      稱殺傷丁○○（鄰居）前來自首，但巡邏人員林奉杰於吳
      員到所前數分鐘先以無線電通知，有人要到所自首」等語
      觀之，足認被告於向警局投案前已為警方查悉其涉嫌殺人
      。
    (三)雖證人即被害人丁○○於原審審理時曾陳證：警員到現場
      時並無與其談話云云，惟查，證人即警員林奉杰到達現場
      時，其有詢問丁○○並經告知係遭乙○○殺傷等情，不僅
      業據證人林奉杰到庭結證明確已如前述，並有證人林奉杰
      職務上製作填載之員警工作紀錄簿（偵查卷第200 頁）其
      上載明：「到達現場時，丁○○指證是遭乙○○殺傷」等
      語可資佐證，參酌員警到達現場時，被害人丁○○甫遭殺
      傷正由消防局人員救護中，其對於員警究有無向其詢問遭
      何人殺傷一事，在當時已大量出血身心均處在驚懼緊張之
      狀態下，自難期其可為明確之記憶，況本院審理時經交互
      詰問時質之證人即被害人丁○○時，乃具結堅定稱：「（
      問：案發當天警員林奉杰有無與你談話？）有的。我有告
      訴他是被告殺我的。」、「（問：在原審檢察官詰問警員
      是否詢問你是誰傷害你，為何說沒有？）因為我那時候腸
      子都跑出來了，我有打一一九，當時急於救護我的腹部，
      我用一手按住腸子，一手靠牆壁，所以沒有記得很清楚。
      我到奇美醫院，問我血型的時候，我意識還很清楚，我事
      後回想，我確認有告訴警員，是被告傷害我的。」，互核
      二者證述內容相合，應堪採信。足見被告於案發當日下午
      3 時25分許自行至台南市警察局第三分局安南派出所向警
      方自首殺傷人之際，有犯罪偵查職權之警員林奉杰已於數
      分鐘即因被害人丁○○之告知而獲悉本案犯罪嫌疑者為被
      告乙○○，是被告之投案行為與自首之構成要件尚屬有間
      。
    (四)雖被告再辯謂：案發時，我有叫我女兒甲○○打電話叫救
      護車云云，並舉出證人即受理之消防局丙○○及被告女兒
      甲○○為證。
      (1)惟按自首以對於未發覺之罪投案而受裁判為要件，至其
        方式雖不限於自行投案，即託人代理自首或向非偵查機
        關請其轉送，亦無不可，但須有向該管司法機關自承犯
        罪而受裁判之事實，始生效力，若於犯罪後，僅向被害
        人或非有偵查犯罪職務之公務員陳述自己犯罪之事實，
        而無受裁判之表示，即與自首之要件不符（最高法院50
        年台上字第65號判例參照）。
      (2)證人翁珮君證稱：「本件係由我接報，病患救護個案記
        錄，申請人電話0000000及110鄭係由我簡易紀錄。」、
        「本件時間太久了內容我沒有印象，通報是我接的，我
        會先問地址、電話，要救護的項目（車禍、疾病、受傷
        等）為何？將這些事項簡單紀錄，立刻通知救護車。事
        後再由其他人員將通報內容記載在病患救治個案紀錄。
        」等語（本院卷80、81頁）。按消防局之職掌，並未包
        括犯罪之偵查，其人員非屬有偵查訴追犯罪職權之公務
        員，是被告縱囑其女兒甲○○向消防局之翁珮君報案，
        亦與自首應向有偵查犯罪職權之公務員為之不合，難謂
        已符合自首之要件。
      (3)且參以，證人甲○○亦證稱：伊打一一九的目的，是叫
        救護車，何人叫警察，伊不知道等語（本院卷第82頁）
        ，經與證人翁珮君於本院審理中所證述：「（問： 119
        報警紀錄是否你接報的？不是。」、「（0000000 電話
        打進來的時候，有無叫你轉報刑事單位？）無。」、「
        （問：接獲通報一般是否會告知受傷之原因？）沒有。
        」、「（問：三點十分打電話給一一○鄭先生的電話是
        否你打的？）我沒有印象，不過通常有受傷的話我們都
        會通報一一○。我們轉告的內容會告知該地址有人受傷
        ，請他們派員過去處理。（本院卷第80、81頁）」互核
        以觀，足見被告囑證人甲○○打電話給消防局僅係叫救
        護車之意，並未向翁珮君陳述其犯行，並表示請其代為
        報案之意，是被告應無請甲○○向消防局告知犯行，並
        請消防局接報人翁珮君代為向犯罪偵查機關轉達犯行及
        接受裁判之自首意思，至為明確，亦與自首要件有間。
    (五)綜參各情，被告之投案行為與自首之構成要件尚屬有間，
      其囑其女兒甲○○打一一九叫救護車，並未請消防局代為
      轉達自首之意，亦與自首要件不合，自難獲邀減刑之寬典
      。
  六、綜上所述，本件事證明確，被告乙○○殺人未遂之犯行，
      堪以認定。
參、論罪科刑之理由
  一、核被告乙○○所為，係犯刑法第271條第2項、第1項之殺
      人未遂罪。
  二、被告已著手於殺人犯罪行為之實行，惟尚未達被害人死亡
      之犯罪結果，其殺人行為尚屬未遂階段，應依刑法第26條
      前段之規定減輕其刑。
肆、撤銷改判之理由
  一、原審依上開事證，予以論罪科刑，固非無據，然查被告於
      原審判決後，已與被害人丁○○達成和解，賠償損害，而
      被害人丁○○於本院審理中亦當庭表示：因為我們多年鄰
      居，又有姻親關係（被害人之前妻係被告之堂妹），我願
      意原諒被告等語在卷（本院卷第84頁），原判決未及審酌
      被告已和解之犯後態度及被告與被害人之關係等情狀，而
      未能依刑法第57條第10、 5款予以考量其刑，尚有未洽。
  二、依上所述，被告上訴意旨，否認犯罪，而指摘原判決不當
      ，經本院審理結果，與事實不符，固無足取。檢察官上訴
      意旨以被告尚未和解，量刑過輕，亦非有理（詳如後述）
      。然原判決既有前揭可議之處，自應由本院將原判決予以
      撤銷改判，以期適法。
    (一)爰審酌被告僅因口角細故即起殺意之犯罪動機，及其罔顧
      人命，危害社會之安全、犯罪所生損害對被害人身體及心
      理之長久影響頗巨，所受之損害難以填補，惟被告與被害
      人係多年鄰居，且被害人之前妻係被告之堂妹，曾為姻親
      關係，而被告現已與被害人達成和解，被害人於本院審理
      時亦當庭表示願意原諒被告，暨被告又因罹有僵直性脊椎
      關節炎宿疾致身形佝僂，心生自卑，易因細故即疑人看輕
      ，本件因停車問題而促發犯罪等一切情狀，量處如主文第
      二項所示之刑，以資懲儆。
    (二)扣案之小武士刀一把為被告所有供犯罪所用之物，業據被
      告供明在卷可按，併依刑法第38條第1項第2款之規定宣告
      沒收。
    (三)又按刑法第59條之酌量減輕其刑，必於犯罪之情狀，在客
      觀上足以引起一般同情，認為即予宣告法定低度刑期，猶
      嫌過重者，始有適用（最高法院51年台上字第 899號判例
      參照）；至於刑法第57條所列各款情狀，僅可為法定刑內
      從輕科刑之標準，不得據為酌量減輕之理由。被告雖有肢
      體殘障之自卑心結，而又因與被害人爭執停車之緣由，然
      因而持刀殺人，致被害人險些喪命，殊難認為有可憫恕之
      餘地，且本院已審認上情，從輕量刑，自不得再依刑法第
      59條予以酌輕其刑，附此說明。
  三、末按關於刑之量定，係屬實體法上賦予法院得為自由裁量
      之事項，倘其未有逾越法律所規定之範圍，或濫用其權限
      ，即不得任意指摘為違法（最高法院75年台上字第7033號
      判例意旨參照）。檢察官上訴意旨，以被告犯後尚未和解
      ，指摘原判決量刑過輕，並請求加重刑（本院卷第90頁）
      。然查被告現已與被害人達成和解，被害人於本院審理時
      亦當庭表示願意原諒被告，已如前述。從而，本院參酌上
      情，量處被告有期徒刑五年，並未逾越法律所規定之範圍
      ，應稱允當，併予敘明。
伍、適用之法律
  一、刑事訴訟法第369條第1項前段、第364條、第299條第1項
      前段。
  二、刑法第271條第2項、第1項、第26條前段、第38條第1項第
      2款。
本案經檢察官張太龍到庭執行職務。
中　　華　　民　　國　　94　　年　　5 　　月　　24　　日
                  刑事第四庭    審判長法　官  鄭文肅
                                      法　官  林勝木
                                      法　官  蔡美美
以上正本證明與原本無異。
如不服本判決，應於收受本判決後十日內向本院提出上訴書狀。
其未敘述上訴理由者並得於提起上訴後十日內向本院補提理由書
狀（均須按他造當事人之人數附繕本）「切勿逕送上級法院」。
　　　　　　　　　　　　　　　　　　　書記官  蔡振豐
中　　華　　民　　國　　94　　年　　5 　　月　　24　　日
附錄法條：
中華民國刑法第271條第1項、第2項：
(普通殺人罪)
殺人者，處死刑、無期徒刑或十年以上有期徒刑。
前項之未遂犯罰之。
預備犯第一項之罪者，處二年以下有期徒刑。
